臺灣高等法院臺中分院刑事裁定　
111年度毒抗字第349號
抗  告  人  
即  被  告    林意森




上列抗告人即被告因違反毒品危害防制條例案件，經檢察官聲請
送觀察、勒戒（聲請案號：臺灣臺中地方檢察署111年度聲觀字
第113號；偵查案號：同署111年度毒偵字第86號），不服臺灣臺
中地方法院中華民國111年3月3日第一審裁定（111年度毒聲字第
139號），提起抗告，本院裁定如下：
    主  文
抗告駁回。
    理  由
一、抗告人即被告林意森（下稱抗告人）抗告意旨略以：抗告人
    於民國97年6月經臺灣臺中地方檢察署檢察官聲請觀察勒戒
    ，於97年10月17日入勒戒所執行勒戒，嗣經檢察官聲請強制
    戒治，經法院駁回檢察官聲請，抗告人在勒戒處所執行3月
    後，該案件又經臺灣臺中地方法院審理判處被告吸食第一、
    二級毒品並判處徒刑，有前案記錄可證，則抗告人已執行觀
    察勒戒後，又被判處徒刑，實屬一罪二罰，有違背法令及公
    平正義之原則。且抗告人因骨折及神經受損導致半隻手失去
    知覺，生活無法自理，需開刀治療，請求撤銷原裁定，給予
    抗告人公平處置，及請求暫緩執行等語。
二、按毒品危害防制條例業於109年1月15日修正公布，並於同年
    7月15日施行，其中該條例第20條第1項、第2項均未修正，
    僅將第3項有關觀察、勒戒或強制戒治執行完畢釋放後得適
    用前2項規定之期間，由「5年後」再犯第10條之罪修改為「
    3年後」再犯，則本案自應適用修正施行後之規定處理，先
    予敘明。
三、次按犯毒品危害防制條例第10條之罪者，檢察官應聲請法院
    裁定，令被告入勒戒處所觀察、勒戒，其期間不得逾2月；
    觀察、勒戒後，檢察官依據勒戒處所之陳報，認受觀察、勒
    戒人無繼續施用毒品傾向者，應即釋放，並為不起訴之處分
    或不付審理之裁定；認受觀察、勒戒人有繼續施用毒品傾向
    者，檢察官應聲請法院裁定令入戒治處所強制戒治，其期間
    為6個月以上，至無繼續強制戒治之必要為止。但最長不得
    逾1年；依前項規定為觀察、勒戒或強制戒治執行完畢釋放
    後，3年後再犯第10條之罪者，適用前2項之規定，毒品危害
    防制條例第20條第1項、第2項、第3項分別定有明文。又109
    年1月15日修正公布，同年7月15日施行之毒品危害防制條例
    第20條第3項之立法理由認施用毒品者具「病患性犯人」之
    特質，並參諸世界各國之醫療經驗及醫學界之共識，咸認施
    用毒品成癮者，其心癮甚難戒除，如觀察、勒戒或強制戒治
    執行完畢釋放後，3年後始再有施用第一級、第二級毒品之
    行為者，足見其有戒除毒癮之可能，宜再採以觀察、勒戒方
    式戒除其身癮及以強制戒治方式戒除其心癮之措施，為能放
    寬觀察、勒戒或強制戒治制度之適用時機，以協助施用者戒
    除毒癮，爰修正第3項。是經觀察、勒戒或強制戒治執行完
    畢釋放後，「3年後再犯」者，前所實施之觀察、勒戒或強
    制戒治，已足以遮斷其施用毒品之毒癮，為期自新及協助其
    斷除毒癮，仍適用「初犯」規定，先經檢察官聲請觀察、勒
    戒，不因期間是否因另犯該罪經起訴、判刑或執行而受影響
    。另按最高法院109年度台上字第3826號刑事判決，亦宣示
    「毒品危害防制條例第20條第3項規定，所謂3年後再犯，只
    要本次再犯（不論修正施行前、後）距最近1次觀察、勒戒
    或強制戒治執行完畢釋放，已逾3年者，即該當之，不因其
    間有無犯第10條之罪經起訴、判刑或執行而受影響」，為該
    院統一之見解。
四、經查：
　㈠本件抗告人林意森基於施用第一、二級毒品之犯意，於110年
    9月28日16時39分許為警採尿前回溯4日內某日，在不詳地點
    ，以不詳方式施用第ㄧ級毒品海洛因1次，及於110年9月28日
    16時39分為警採尿前回溯5日內某日，在不詳地點，以不詳
    方式，施用第二級毒品甲基安非他命1次之事實，抗告人雖
    否認吸食第一級、第二級毒品，然被告於110年9月28日為警
    查獲時，經警徵得其同意採集尿液送驗，結果呈安非他命、
    嗎啡等陽性反應，有勘察採證同意書、臺中市政府警察局清
    水分局委託鑑驗尿液代號與真實姓名對照表、正修科技大學
    超微量研究科技中心出具之尿液檢驗報告（報告編號R00-00
    00-000號）等件附卷可憑，足見抗告人確有施用第一、二級
    毒品之行為無訛。而抗告人前於89年間，因施用毒品案件，
    經原審法院以89年度毒聲字第54號裁定送勒戒處所觀察、勒
    戒後，認無繼續施用毒品傾向，於89年1月18日出所，復於8
    9年間，因施用毒品案件，經原審裁定令入戒治處所強制戒
    治，又因強制戒治期滿3個月，其成效經評定為合格，經原
    審以89年度毒聲字第5370號裁定停止戒治，所餘戒治期間並
    付保護管束；再於89年間，因施用毒品案件，經原審以89年
    度毒聲字第7200號裁定撤銷停止戒治後，於90年8月16日強
    制戒治執行完畢出所，迄今未有再因施用毒品案件受觀察、
    勒戒、強制戒治之執行，此有臺灣高等法院被告前案紀錄表
    1份在卷可憑(見本院卷第19-64頁)。本案抗告人施用第一級
    毒品與第二級毒品犯行分別係於110年9月28日16時39分許為
    警採尿前回溯4日內某時及110年9月28日16時39分許為警採
    尿前回溯5日內某時所為，與最近1次強制戒治執行完畢出所
    日即90年8月16日相距已逾3年，揆諸前揭規定，自應令抗告
    人入觀察勒戒處所觀察、勒戒。基上，原審因而依檢察官之
    聲請，並依毒品危害防制條例第20條第1項、第3項規定，裁
    定將抗告人送勒戒處所觀察、勒戒，核其認事用法，並無違
    誤。
　㈡抗告人雖以刑事抗告理由狀所載情詞提起抗告。惟查抗告人
    所陳述之抗告理由泛指97年間因施用毒品而受觀察勒戒、強
    制戒治或法院刑事判決等情，要與本案施用毒品而受觀察勒
    戒無涉，尚非本院所應審究。本件抗告人既有本件施用毒品
    之犯行，則原審依檢察官之聲請，裁定將抗告人送勒戒處所
    觀察、勒戒，核與毒品危害防制條例第20條第1項、第3項規
    定無違。另抗告人所提個人身體因素等情，並非法定免除送
    觀察、勒戒之事由，顯與抗告人是否應裁定令入勒戒處所觀
    察、勒戒之判斷無涉。是抗告人此部分所指，亦難認係適法
    之抗告理由。
  ㈢綜上所述，原審認抗告人施用第一、二級毒品犯行明確，依
    檢察官聲請，裁定令抗告人入勒戒處所觀察、勒戒，核其認
    事用法洵屬有據。抗告人執詞提起本件抗告，指摘原裁定不
    當，為無理由，應予駁回。
五、據上論斷，應依刑事訴訟法第412條，裁定如主文。
中    華    民    國    111   年    4     月    18    日
            刑事第三庭  審判長法　官　楊  真  明
                              法　官　楊  欣  怡
                              法　官　邱  顯  祥     
以上正本證明與原本無異。
不得再抗告。                      
                              書記官  陳  緯  宇
　　　　　　　　　　　　　　　 
中　　華　　民　　國　　111 　年　　4 　　月　　18　　日